【裁判字號】    90,台上,7382
【裁判日期】    901206
【裁判案由】    偽造文書
【裁判全文】
最高法院刑事判決                                九十年度台上字第七三八二號
    上訴人  台灣高等法院檢察署檢察官
    被  告  甲○○
            乙○○
右上訴人因被告等偽造文書案件，不服台灣高等法院中華民國九十年九月五日第二審
更審判決（九十年度重上更(三)字第九九號，起訴案號：台灣板橋地方法院檢察署八十
三年度偵字第一四一八二號、八十三年度偵續字第一四一號），提起上訴，本院判決
如左：
    主  文
原判決撤銷，發回台灣高等法院。
    理  由
本件原判決以公訴意旨略稱：被告乙○○、甲○○共同意圖為自己不法之所有，並基
於概括之犯意，先於民國八十一年九月十七日，在台北縣三芝鄉錫板村海尾十四之四
號福工業股份有限公司內，竊取如原判決附表壹所示之票據四紙；復於八十一年十
月四日凌晨，在台北縣淡水鎮義山里下圭柔一一四號之四內，竊取台灣松三工業股份
有限公司所持有如原判決附表貳所示之票據六張，得手後，即偽刻福工業股份有限
公司、台灣松三工業股份有限公司之印章，使用於票據背書後，持向周儀翔購買鑽石
，嗣經周儀翔提示上開票據，不獲兌現，始為警循線查獲，因認被告等均涉犯刑法第
三百二十條第一項竊盜罪及刑法第二百十六條、第二百十條之行使偽造私文書罪嫌云
云。但經審理結果，以不能證明被告等犯罪，因而維持第一審諭知被告等均無罪之判
決，駁回檢察官在第二審之上訴，固非無見。
惟查：審理事實之法院，對於與被告被訴事實有關之證據，應從各方面詳予調查，以
期發現真實，苟有與待證事實相關之證據尚未查竣，即難為有利或不利於被告之判斷
。告訴人福工業股份有限公司一再質疑被告等所稱與「甘崇霖」之人為珠寶買賣之
真實性，指稱本案係由甲○○主導，由其要求周儀翔提示本案失竊之八張票據，遭退
票後，乃取回票據，再與乙○○利用各種法律程序，企圖領取票款等情（見偵續字第
一四一號偵查卷第七、三十頁）。徵之周儀翔供稱甲○○於完成交易後，曾將「甘崇
霖」給付之定金新台幣（下同）十七萬元以電匯匯入伊之帳戶內等情，並於檢察官訊
問時供稱：甲○○在匯給伊十七萬元前，向伊拿樣品約十萬元，匯款後就來拿走部分
貨品，交付票據後，伊即給付所有貨品等語，乙○○亦供稱「交過貨，在國賓飯店交
的，他（指自稱『甘崇霖』之人）只給我十七萬元，甲○○則供稱有交貨「四、五十
萬元」，但又稱「當時貨還在國外尚未進口」（見本案偵續字第一四一號卷第五十二
頁、九十八頁背面，八十二年度偵字第六二○號影印卷第十七頁）。倘其等交易之貨
品尚待從國外進口，又何以部分能由甲○○手頭上之現貨先行交付，其間不無矛盾；
且其等對於彼此間交付珠寶之事實，供述含混籠統，對於價值昂貴之珠寶交易，竟全
無交易資料可憑，是否無違交易常情，亦值探究；則甲○○於交易當時究竟有無價值
四、五十萬元之珠寶以由乙○○交付其等所稱「甘崇霖」之人，自屬疑竇重重，自應
進一步查明釐清。原判決認定甲○○在與「甘崇霖、李金鏘」交易前，早已向周儀翔
買斷五十餘萬元珠寶，而有部分現貨可交易，及周儀翔於本案發生時尚未交貨等情，
與周儀翔上開所稱甲○○於匯款前曾取去價值約十萬元樣品之供述未盡一致，已有可
議；況乙○○是否確有將該十七萬元定金匯入周儀翔之帳戶，似不難由調取周儀翔之
帳卡得以證明，此與認定被告等與周儀翔所稱珠寶交易之可否取信，及其等持有上開
支票是否有正當來源而非竊盜取得，有重要關係。本院前次判決發回意旨就此已予指
明，乃原審仍未調查即予判決，仍難謂無調查職責未盡之違誤。檢察官上訴意旨執以
指摘，尚非全無理由，應認原判決仍有撤銷發回更審之原因。至竊盜罪部分，因公訴
人認與前開部分有方法結果之牽連關係，基於審判不可分原則，併予發回。
據上論結，應依刑事訴訟法第三百九十七條、第四百零一條，判決如主文。
中      華      民      國     九十     年     十二     月      六      日
                              最高法院刑事第十二庭
                                  審判長法官  呂  潮  澤
                                        法官  陳  世  雄
                                        法官  孫  增  同
                                        法官  林  開  任
                                        法官  黃  正  興
      右正本證明與原本無異
                                              書  記  官
中      華      民      國     九十     年     十二     月     十一     日


司法院資訊處製作；財團法人民間司法改革基金會備份。
